【裁判字號】    91,訴,1456
【裁判日期】    920429
【裁判案由】    違反藥事法
【裁判全文】
臺灣桃園地方法院刑事判決                        九十一年度訴字第一四五六號
    公  訴  人  臺灣桃園地方法院檢察署檢察官
    被      告  甲○○
右列被告因違反藥事法案件，經檢察官提起公訴（九十一年度偵字第一三五五九號）
，本院判決如左：
        主  文
甲○○共同輸入禁藥，處有期徒刑陸月，緩刑貳年。
        事  實
一、甲○○明知鹽酸芬氟拉明片（Ｆｅｎｆｌｕｒａｍｉｎｅ）係行政院衛生署公告
    管制之禁藥，且未向主管衛生機關申請許可，竟仍向不知情友人丙○○等宣稱係
    減肥藥，而受丙○○等人委託購買，再於九十年七月間某日，在桃園縣桃園市○○路四一七號某小吃店內，委託亦知悉鹽酸芬氟拉明片為公告管制之禁藥之乙○○（業經本院九十一年訴字第九號判處有期徒刑五月，並經台灣高等法院駁回上
    訴，現仍在最高法院上訴中），於出國時為之購買鹽酸芬氟拉明片三十盒，經乙○○應充後，二人乃基於輸入禁藥之犯意聯絡，由乙○○於九十年八月十一日下
    午，利用其出境至大陸廣東珠海之機會，在廣東珠海某百草堂藥店，購買鹽酸芬
    氟拉明片三十盒（每盒內裝六十片，每片二十ＭＧ），置於行李之手提袋內，並
    於同日下午由大陸廣州搭機至澳門後，再由澳門轉搭長榮航空公司八一二次班機
    ，飛抵桃園中正國際機場，而輸入該禁藥。於同日二十一時二十分許，乙○○在
    中正機場入境檢查室第四號檢查入境通關檢查時，未申報該藥品，而為財政部
    台北關稅局之海關人員查獲，並扣得該鹽酸芬氟拉明片三十盒（共計一千八百片
    ，均業經海關為沒入之處分）。嗣經本院審理乙○○所犯上開違反藥事法案件時
    （本院九十一年度訴字第九號案件），始查知上情。
二、案經台灣高等法院檢察署令轉台灣桃園地方法院檢察署檢察官偵查起訴。
        理  由
一、訊據被告甲○○矢口否認有何違反藥事法之行為，並辯稱：其並不知所委託購買
    之鹽酸芬氟拉明片為禁藥，因其長年受便秘所苦，透由不知名友人介紹，始委託
    乙○○購買，其只購買五盒，其他是替別人買的云云。經查：
    (一)被告甲○○於九十年七月間某日委託乙○○至大陸購買鹽酸芬氟拉明片，而乙○○並於九十年八月十一日輸入該鹽酸芬氟拉明片三十盒入境被查獲等情，業
      據被告甲○○於偵訊及本院訊問時均供稱：係因友人介紹該藥品治療便秘有效
      ，在大陸有賣，因乙○○要去大陸，才將藥名寫在紙上，委託乙○○購買等語
      （見偵卷第五頁至第六頁、本院九十一年十一月八日訊問筆錄），核與證人乙○○於本院調查時到庭陳稱：伊出國去大陸前，甲○○在桃園縣桃園市○○路
      四一七號寫藥名給伊，委託伊帶鹽酸芬氟拉明片三十盒回來台灣，後來在九十
      年八月十一日從大陸要回台灣時才去藥局買的，入境時因未申報而被查獲等語
      相符（見本院九十一年十一月八日訊問筆錄），且有台北關稅局扣押貨物、運
      輸工具收據及搜索筆錄影本一份在卷可稽（見九十年偵字第一八九０八號卷第
      五頁），而該扣案藥品經檢驗結果，檢出Ｆｅｎｆｌｕｒａｍｉｎｅ（鹽酸芬
      氟拉明片）西藥成分，而Ｆｅｎｆｌｕｒａｍｉｎｅ係安非他命類之減肥藥品
      ，行政院衛生署於六十九年十二月八日以衛署藥字第三０一一二四號函公告禁
      用等情，亦有行政院衛生署藥物食品檢驗局檢驗成績書影本一份在卷可資佐證
      （見九十年偵字第一八九０八號卷第十頁）。故可認被告甲○○確有委託乙○○至大陸購買鹽酸芬氟拉明片，而乙○○並於九十年八月十一日輸入該鹽酸芬
      氟拉明片三十盒入境被查獲等事實，應屬無疑。
    (二)再者，芬氟拉明片及其鹽類早經行政院衛生署於六十九年十二月八日以衛署藥
      字第三Ｏ一一二四號公告禁用，屬藥事法第二十二條第一款之禁藥，此經行政
      院衛生署九十年八月二十八日衛署藥字第Ｚ○○○○○○○○○號函敘甚明，
      並附有前揭公告影本一份可憑。是該藥品業經政府公告列為禁藥逾二十年以上
      ，被告自不能諉為不知。況被告於本院審理中亦陳明該藥品大陸才有（見本院
      九十二年二月十九日審理筆錄），則被告甲○○既已知悉該藥品國內並無販售
      ，而需自國外購買，卻特地以紙書明鹽酸芬氟拉明片之藥品名稱，委託證人乙○○出國時為之購買該藥品，且未依規定申請核准輸入該藥品，證人乙○○乃
      依委託購入該等藥品輸入，顯見被告甲○○對於該藥品確為經公告禁止使用之
      禁藥鹽酸芬氟拉明片有所知悉，被告事後辯稱是友人介紹，其不知為禁藥云云
      ，顯係卸責之詞，不足採信。
    (三)被告甲○○雖又辯稱：不知該藥品係禁藥，購入該藥品係為治療便秘云云。惟
      按輸入藥品，應依藥事法第三十九條規定將其成分、規格、性能、製法之要旨
      ，檢驗規格與方法及有關資料或證件，連同標籤、仿單及樣品，並繳納證書費
      、查驗費，申請中央衛生主管機關（行政院衛生署）查驗登記，經核准發給藥
      品許可證後，始得由藥品許可證所有人及其授權者輸入，依藥事法施行細則第
      六條之規定，則不屬於禁藥外，其餘之輸入藥品，除係旅客或隨交通工具服務
      人員所攜帶之自用藥品進口者外，若有未經中央衛生主管機關（行政院衛生署
      ）核准擅自輸入之情形者，即係屬藥事法所稱之「禁藥」範圍，此於藥事法第
      二十二條第二款定有明文規定。被告未經中央衛生主管機關之核准，即委託乙○○自大陸地區輸入上該藥品三十盒（一盒裝有六十片，共一千八百片），其
      中十盒是證人丙○○委託其購買，而證人乙○○於攜帶上開藥品入境時，並未
      依規定申報，後始遭海關人員於行李箱中查獲等情，業據證人乙○○於本院另
      案審理及本院調查本案時供承不諱（見本院九十一年訴字第九號卷內之九十一
      年一月十六日審理筆錄、本院九十一年十一月十八日訊問筆錄），而證人丙○○亦於本院調查時證稱：是甲○○說乙○○要去大陸，那邊有賣減肥藥，其才
      託甲○○買十盒等語甚詳（見本院九十二年三月二十一日訊問筆錄），並有中
      華民國入境旅客申報單一紙附卷可參（見同上偵卷第四頁），復為被告所自承
      ，是被告委託乙○○購買前開藥品，非但不具旅客身份，而被告與乙○○輸入
      該藥品後亦顯非專供己用，當不屬藥事法第二十二條第二款但書所稱旅客自用
      藥品，應認係「禁藥」，被告與證人乙○○仍有輸入禁藥之犯行，至屬灼然。
      而被告甲○○私擅委託乙○○自國外購買該等國內早經公告禁用，不得販售上
      開藥品入境，罪即成立，其所辯係為治療便秘，乃輸入該藥品云云，不論是否
      屬實，均無解於其罪責之成立。另扣案藥品之包裝及其使用說明書上雖載有該
      藥品為食慾抑制藥，用於單純性肥胖證及伴有冠心疾、高血壓糖尿病的肥胖患
      者，具有減肥、降糖作用之標示（見台灣高等法院九十一年上訴字第一０一三
      號卷第十頁至第十一頁），然被告自始堅稱不知該藥品含有之Ｆｅｎｆｌｕｒ
      ａｍｉｎｅ成分屬安非他命類藥品，且細觀上開藥品包裝及說明書內容，僅書
      寫其品名為鹽酸芬氟拉明片，英文名為Ｔａｂｌｅｔｓ  Ｆｅｎｆｌｕｒａｍ
      ｉｎｅ  Ｈｙｄｒｏｃｈｌｏｒｉｄｅ，及其化學名、化學結構，雖具有一定
      療效而為藥品，惟以一般民眾及被告之智識程度，尚難以此推認被告知悉上開
      藥品為經中央衛生主管機關明令公告禁止製造、調劑、輸入、輸出、販賣或陳
      列之毒害藥品，應屬不能證明被告有此部分之認識及犯罪故意，附此敘明。綜
      上，本件事證明確，被告甲○○犯行已經證明，應依法論科。
二、按藥事法第八十二條第一項所謂輸入，係指由國外將偽藥或禁藥運輸進入我國領
    土者而言（參見最高法院七十一年台上字第八二一九號判例意旨）；又輸入或攜
    帶進入臺灣地區之大陸地區物品，以進口論，臺灣地區與大陸地區人民關係條例
    第四十條前段亦定有明文。被告既委託乙○○在大陸地區購入禁藥，再經由港澳
    地區將之攜帶進入臺灣地區，自屬輸入禁藥無疑。是核被告甲○○所為係犯藥事
    法第八十二條第一項之輸入禁藥罪。被告甲○○與乙○○有犯意之聯絡，而由乙○○實施輸入禁藥之行為，為共同正犯。爰審酌被告甲○○提議，並與乙○○共
    同輸入之禁藥鹽酸芬氟拉明片計有三十盒，該藥片計一千八百片，數量非微，惟
    乙○○甫入境即為海關人員查獲，犯罪危害程度不重，且犯罪後坦承部分犯行，
    犯罪態度尚佳，及其犯罪目的、手段、智識程度等一切情狀，量處如主文所示之
    刑，以示懲儆。扣案之鹽酸芬氟拉明片三十盒計一千八百片，業經財政部台北關
    稅局為沒入之處分，此有該局處分書一紙在卷可按（見九十年偵字第一八九０八
    號卷第十一頁），不再諭知沒收，併予敘明。末以，被告甲○○前除於八十三年
    間因賭博案件經本院判處罰金二千元外，並未曾受有期徒刑以上刑之宣告之犯罪
    紀錄，此有卷附台灣高等法院被告全國前案紀錄表可稽，其因一時失慮而犯本罪
    ，經本次偵查、審理程序，當知警惕而無再犯之虞，本院認被告所受有期徒刑之
    宣告，以暫不執行為適當，爰併宣告緩刑二年，用啟自新。
三、據上論斷，應依刑事訴訟法第二百九十九條第一項前段，藥事法第八十二條第一
    項，刑法第十一條前段、第二十八條、第七十四條第一款，判決如主文。
本案經檢察官魏雯祈到庭執行職務。
中      華      民      國    九十二    年      四      月    二十九    日
                                臺灣桃園地方法院刑事第六庭
                                    審判長法  官  周政達
                                          法  官  林曉芳
                                          法  官  何俏美
右正本證明與原本無異。
如不服本判決，應於判決送達後十日內向本院提出上訴狀( 應附繕本 )，上訴於
臺灣高等法院。
                                          書記官  王泰元
中      華      民      國    九十二    年      五      月      五      日
附論罪科刑依據之法條：
藥事法第八十二條
製造或輸入偽藥或禁藥者，處七年以下有期徒刑，得併科新臺幣十五萬元以下罰金。
犯前項之罪，因而致人於死者，處無期徒刑或七年以上有期徒刑，致重傷者，處三年
以上十年以下有期徒刑。
第一項之未遂犯罰之。


司法院資訊處製作；財團法人民間司法改革基金會備份。
